【裁判字號】    98,上訴,1180
【裁判日期】    990224
【裁判案由】    毒品危害防制條例
【裁判全文】
臺灣高等法院臺南分院刑事判決        98年度上訴字第1180號
上  訴  人  臺灣臺南地方法院檢察署檢察官
上  訴  人
即  被  告  甲○○
選任辯護人  蘇文奕  律師
上列上訴人因被告違反毒品危害防制條例案件，不服臺灣臺南地
方法院98年度訴字第660號中華民國98年9月30日第一審判決（起
訴案號：臺灣臺南地方法院檢察署97年度偵字第14334號），提
起上訴，本院判決如下：
    主  文
原判決關於轉讓禁藥、販賣第二級毒品罪、定應執行刑、暨諭知
九十七年八月三十日販賣第二級毒品無罪部分均撤銷。
甲○○犯如附表所示之罪，各處如附表所示之刑。應執行有期徒
刑拾年，扣案之門號0000000000號白色NOKIA牌行動
電話手機壹支（含SIM卡壹張）沒收，扣案之甲基安非他命20包
（大包6包、中包5包、小包9包，驗後剩餘毛重155.14公克，外
包裝20個）沒收銷燬之。販賣毒品所得新臺幣壹仟元沒收，如全
部或一部不能沒收時，以其財產抵償之。
其他上訴（即被訴九十七年九月十一日販賣甲基安非他命予王柏
欽部分）駁回。
    事  實
一、甲○○明知甲基安非他命業經中央衛生主管機關明令公告列
    為禁藥管理，並經列為毒品危害防制條例第2條第2項第2款
    所定之第2級毒品，縱無營利意圖，依法亦不得以原價、低
    於原價或無償轉讓予他人，竟因涂君宇為其收取帳款欲答謝
    之，即基於轉讓禁藥甲基安非他命之犯意，於民國97年8月
    11日晚間11時許，在涂君宇位於臺南市○○區○○路3段11
    號之住處，無償交付價值約新臺幣（下同）1千元、數量未
    達10公克之微量甲基安非他命供涂君宇施用，以此方式轉讓
    甲基安非他命予涂君宇1次。
二、又甲○○明知甲基安非他命，依法不得非法持有或販賣，竟
    意圖營利：
(一)、於97年8月30日晚間，王柏欽以門號0000000000號行動電話
    與甲○○所有之門號0000000000號行動電話聯繫，以「要處
    理呀」，表示欲購買甲基安非他命之意並詢問價格後，甲○
    ○即於同日晚間9時許，在臺南市○○○路○段某「7-11」便
    利商店前，以1,000元之價格，販賣1包甲基安非他命予王柏
    欽。
(二)、於97年10月1日晚間，涂君宇以門號0000000000號行動電話
    與甲○○所有之門號0000000000號行動電話聯繫，先以「要
    去找你，你要讓我找嗎？」之暗語表示欲購買甲基安非他命
    之意後，甲○○嗣於同日晚間11時許，在其與女友鄭秀靜（
    另經臺灣臺南地方法院檢察署檢察官為不起訴處分）位於臺
    南市○○區○○路4段320巷110號丙棟2003室之住處交付價
    值3,000元、數量為4分之1錢之甲基安非他命予涂君宇，價
    金3千元則因涂君宇無資力而讓其賒欠暫未收取。
三、嗣於97年10月2日上午11時30分許，為警持臺灣臺南地方法
    院核發之搜索票至甲○○及鄭秀靜之上開住處搜索，當場扣
    得甲○○所有裝有前揭門號0000000000號行動電話SIM卡1張
    之白色NOKIA牌手機1支，甲基安非他共20包（大包6包、中
    包5包、小包9包，驗前毛重總計155.45公克，經取樣0.09、
    0.14、0.08公克鑑定用罄，剩餘毛重155.14公克）而循線查
    獲上情。
四、案經臺南市警察局移送臺灣臺南地方法院檢察署檢察官偵查
    起訴。
    理  由
壹、關於證據能力之認定：
一、證人涂君宇、王柏欽於偵查中向檢察官所為之陳述，業經具
    結且無顯不可信之情形存在，依刑事訴訟法第159條之1第2
    項規定，具備證據能力；涂君宇、王柏欽於警詢之供述，因
    檢察官、被告甲○○及其選任辯護人於本案言詞辯論終結前
    ，均未爭執其證據能力，本院審酌前開證據之作成或取得之
    狀況，並無非法或不當取證之情事，且亦無顯不可信之情況
    ，復經本院於審判期日就上開證據依法進行調查、辯論，依
    刑事訴訟法第159條之5第2項之規定，具有證據能力。
二、又卷附門號0000000000號行動電話之通訊監察內容譯文，係
    臺灣臺南地方法院檢察署檢察官於偵查中認有就上開行動電
    話門號進行通訊監察之必要，經法院依檢察官之聲請核發通
    訊監察書後，由執行通訊監察之機關依其通訊內容製作譯文
    ，此有原審97年8月8日97年聲監字第000248號通訊監察書、
    97年9月3日097年聲監續字第000170號通訊監察書各1份在卷
    可稽（原審卷第28至31頁），是上開通訊監察程序核無違反
    法定程序之情形，其通訊內容之譯文復均屬於依法執行通訊
    監察中所取得之派生證據，且檢察官、被告及其選任辯護人
    於本院準備程序及審理時，就本院所提示之上揭通訊監察譯
    文令其表示意見時，均不否認該等譯文內容之合法性及真正
    ，自得採為本案認定犯罪事實之證據。
三、扣案之門號0000000000號行動電話SIM卡及白色NOKIA牌手機
    1支等物證及卷附搜索扣押筆錄、扣押物品目錄表等書證，
    均非屬供述證據；卷附照片等物證，則係以機械之方式所留
    存之現場影像，亦非供述證據，皆無傳聞法則之適用，復均
    無違反法定程序取得之情形，依刑事訴訟法第158條之4規定
    之反面解釋，均應有證據能力，合先敘明。
貳、有罪部分：
一、轉讓第2級毒品甲基安非他命部分（即附表編號一部分）：
    上揭被告轉讓微量甲基安非他命予證人涂君宇之事實，業據
    被告於警詢、偵查、原審及本院準備程序及審理中均坦承不
    諱，核與證人涂君宇於偵查及原審審理中證稱：97年8月11
    日晚間伊替被告收帳8,000元回來，被告於該日晚間11時許
    到伊住處拿取該筆款項並交付價值約1千元之甲基安非他命
    請伊施用，當次被告交付之甲基安非他命約供伊施用了2、3
    次等情節大致相符（偵查卷第24頁、第31頁、第59頁，原審
    卷第140頁正反面），參以被告與涂君宇於97年8月11日確有
    以0000000000號行動電話撥打被告0000000000號行動電話，
    對話：「我（涂君宇）有過去啦」、「喔」、「那‥‥」、
    「好，他拿多少」、「拿8（即8000元）」等語，與涂君宇
    所證有替被告收帳，被告給伊安非他命等情相符，足資佐證
    被告上揭自白、涂君宇上揭供述非虛，確與事實相符，被告
    上揭轉讓甲基安非他命予證人涂君宇之事實堪以認定。
二、販賣第2級毒品甲基安非他命部分：
    訊據被告甲○○，矢口否認涉有販賣甲基安非他命之犯行，
    辯稱：證人王柏欽、涂君宇所述均前後矛盾，不足採信云云
    。惟查：
(一)、被告販賣予王柏欽部分（即附表編號二部分）：
 1、證人王柏欽確於97年8月30日晚上，在臺南市○○路○段某「
    7-ELEVEN」便利超商前向被告購買甲基安非他命1包等情，
    業據王柏欽於警詢、偵訊時供述：「我會以門號0000000000
    號行動電話撥打被告所持有之門號0000000000號行動電話，
    問被告那個（即甲基安非他命）現在1個多少錢，被告說11
    ‥‥然後約定時間及地點買賣，我第1次是於97年8月30日晚
    上，在安中路上「7-ELEVEN」便利超商向被告購買」、「在
    安中路4段的一間7-ELEVEN便利超商向被告購買甲基安非他
    命，我購買前均會先以行動電話和被告聯繫，97年8月30日
    晚間9時許伊向被告買了1,000元之甲基安非他命」（警卷第
    26頁、偵卷第19、20頁）等語明確。
 2、又證人王柏欽之0000000000號行動電話確與被告之門號0000
    000000號行動電話，於97年8月30日有如下之對話：
    時間：97年8月30日19時1分24秒
    A：甲○○、B：王柏欽【內容摘要】
    B：你在忙嗎
    A：沒有，電話不認識，怎樣
    B：要處理呀
    A：我聯絡我朋友
    B：現在價位如何
    A：比較高
    B：打電話給我
    時間：97年8月30日19時24分40秒
    A：我跟他喊11
    B：喔
    A：現在外面都沒有了
    B：那了解，OK
    A：是我跟他講的，現在外面沒有貨
    B：你要再打給我
    A：好
    時間：97年8月30日20時25分1秒
    A：喂
    B：你到了嗎
    A：在統一超商
    B：我馬上出去
    A：你多久會到
    B：一下子
    A：3分鐘
    B：好
    上開對話與王柏欽所述先以行動電話與被告連繫，問被告甲
    基安非他命之價格（明應係以暗語『要處理呀』代替），被
    告說11，然後約定在安中路上「7-ELEVEN」便利超商向被告
    購買等情，適正相符。雖王柏欽於警詢中所述，就購買數量
    伊就跟被告說要1張，然後約定時間及地點買賣，並未於對
    話中明白顯現，但王柏欽於原審已供稱其在97年8月30日與
    被告對話中，因擔心『遭監聽』之問題而沒有繼續在聯繫過
    程中談論細節等情，則其與被告通聯中必會以其與被告所共
    同了解之暗語溝通，而王柏欽於電話中向被告所述「要處理
    呀」、「你要再打給我」，應即為要購買甲基安非他命及被
    告如有貨源，即要向被告購買之暗語，而其既有購買之意，
    則最低購買數量未明說，一般人亦知應為為1包，亦為交易
    常見之情，殊難以渠等於監聽譯文中未顯現，即認王柏欽前
    揭證詞不足採信。
 3、又王柏欽於雖於原審審理中改稱並未向被告購買甲基安非他
    命，伊於警詢及初次偵訊時證述向被告購買甲基安非他命，
    係因97年10月2日伊住處遭搜索後，員警帶伊至警局製作筆
    錄，員警告知伊須配合，否則可能無法回家，伊害怕不能回
    家，就依員警說的意思製作警詢筆錄，並在第1次偵訊時亦
    指述係向被告購毒，伊在第2次偵訊時想向檢察官說明上開
    情況，但檢察官告知伊前後證述不一可能構成偽證罪，伊心
    裡害怕就又證述向被告購毒，伊於97年8月30日撥打電話予
    被告，係要拜託被告幫忙問毒品的價格云云。惟經原審分別
    勘驗證人之警詢錄音及偵訊錄影光碟，及證人上開接受訊問
    經過及外部客觀環境，偵訊者於訊問時均有告知相關權利義
    務，並無以恫嚇或其他不法方式加以影響之情形，且依該錄
    音內容顯示，證人歷次陳述亦均明顯係出於己意而為，並未
    見有任何遭刑求或不當對待之處，亦無員警告知須配合，否
    則無法回家等情，且員警所問內容更無暗示王柏欽要配合之
    情形（原審卷第172-179頁），王柏欽所證伊因員警所述而
    害怕依員警所說的意思製作筆錄已難採信。況王柏欽翻異後
    ，對於上揭通話改稱通聯之目的僅在於打探毒品行情，並稱
    當日確有與被告見面，目的是要向被告詢問甲基安非他命之
    價錢等情（原審卷第104、107頁），則如王柏欽確與被告通
    話聯繫時目的僅欲打探相關毒品行情，何必要再相約見面為
    同樣之詢問？所述顯與常情悖離。又從證人王柏欽明確證稱
    其於偵查中一度翻異前詞之動機與原因為：「我之前的陳述
    是實在的，只是我擔心要到法院跟被告對質，因為被告知道
    我的住處，所以我擔心受到被告的威脅」（偵卷第116頁）
    ，亦足以認定證人王柏欽嗣於偵查中與審理中翻異前詞並非
    受警不當影響，反係因畏懼當庭與被告對質而產生危害等等
    ，王柏欽於偵查中與審理中翻異所述之詞不足採信甚明。
 4、辯護意旨另以被告與王柏欽之對話時，尚有「你那先留2給
    我」、「晚一點看看」、「今天明天都沒差」、「你要再打
    給我」等語，認被告係與王柏欽合資購買毒品云云，惟該段
    對話係被告與持用0000000000之男子所為之通話（警卷第42
    頁），並非與王柏欽所為之對話，所辯自不足採。
 5、至於97年8月30日向被告購買之價格，王柏欽雖於警詢稱是2
    千元，於偵查中供稱是1千元，但王柏欽已於偵查中供稱伊
    不確定向被告購買多少甲基安非他命等語（偵查卷第116至
    117頁）；本院基於罪疑有利被告之原則，認定被告此次係
    購買1,000元。被告確有販賣甲基安非他命予王柏欽事證已
    明。
(二)、被告販賣甲基安非他命予證人涂君宇部分（即附表編號三部
    分）：
 1、證人涂君宇於97年11月17日偵查中結證稱：伊都是以電話聯
    繫向被告購買甲基安非他命，伊因向被告購買甲基安非他命
    ，並已積欠被告4萬多元，97年10月1日晚間9時10分至同日
    晚間10時13分許伊持用之門號0000000000號行動電話與被告
    持用之門號0000000000號行動電話聯繫後，被告於當日晚間
    11時許在其位於臺南市○○區○○路4段之租屋處交付3千元
    之甲基安非他命給伊等語綦詳（偵查卷第102至103頁）；於
    原審審理中復結證稱：伊要購買毒品都是先以電話和被告聯
    繫，伊都會跟被告說要去找他，不會說要拿什麼東西或價錢
    多少，97年10月1日晚間9時10分許伊在電話中問被告「我過
    去找你，要讓我找嗎？」，就是要向被告購買甲基安非他命
    ，當日晚間11時許，伊在被告上揭租屋處確實有買得價值3
    千元之甲基安非他命，量約1錢的一半的一半，但該次伊並
    未付款給被告，是用賒欠的方式，伊因為向被告購買甲基安
    非他命已積欠被告4萬多元，被告也有向伊提過此事，只是
    被告並未向伊催討，但被告亦沒有說可以不用償還該等款項
    ，伊只要有能力就會將上開款項還給被告，97年10月1日伊
    向被告購得之甲基安非他命伊施用過約2、3次，隔日即為警
    查獲等語明確（原審卷第136頁反面至第140頁反面）。
 2、經核證人涂君宇上開證述就購買毒品之過程及數量、價金之
    給付，並無供述不一或前後反覆、矛盾之情形，其證述內容
    即尚無明顯瑕疵可指。又證人涂君宇與被告均供陳其2人間
    並無嫌隙，證人涂君宇當無於具結後固為不實陳述以誣陷被
    告，並自行擔負偽證風險之必要外，再衡以證人涂君宇亦曾
    證稱被告無償轉讓甲基安非他命予伊施用，該等轉讓犯行並
    經被告供承不諱，業如前述，則證人涂君宇苟確有誣指被告
    販毒之意，大可直接一併指述被告於97年8月11日交付價值
    約1千元之甲基安非他命予伊之行為，亦係被告為販毒該等
    毒品所為之交付行為，而無另行明確區分該等交付行為係無
    償轉讓之理，更足見證人涂君宇確無誣指被告販毒之意圖。
    況就證人涂君宇上開證述內容觀之，證人涂君宇在被告交付
    伊甲基安非他命，而伊均未交付對價款項之情形下，猶可清
    楚區分伊與被告間關於甲基安非他命之交付往來情形係屬係
    無償轉讓或有償交易，且可明確陳述箇中緣由，益見證人涂
    君宇上開證述應係本於其親身經歷之事實，尚非虛捏之詞無
    疑。
 3、又證人涂君宇之0000000000號行動電話確與被告之門號0000
    000000號行動電話，於97年10月1日有如下之對話：
    時間：97年10月1日21時10分23秒
    A：甲○○、B：涂君宇【內容摘要】
    B：我過去找你，要讓我找嗎？
    A：好呀，初5就要給我了
    B：初10拉，你在哪裡
    A：我跟你講，我現在人在外面，你現在去我老婆那裏，我
       們那裡對面7-ELEVEN超商你知道嗎，新開的。
    B：是
    A：你知道嗎
    B：知道，我現在過去嗎？
    A：對
    B：好
    時間：97年10月1日21時23分38秒
    B：你人在哪裡
    A：你再20分鐘在過來
    B：我要過去哪裏
    A：一樣那個地方就可以
    B：你剛才講那裏喔
    A：不是啦
    B：另外那一邊喔
    A：是
    B：我騎機車
    A：你去我們那裡差不多10分鐘嗎
    B：好，我慢慢騎，你要快一點
    A：好
    時間：97年10月1日21時39分43秒
    A：你順便幫我買一下涼的，你到哪裡了？
    B：我在安吉路
    A：看要買清心還是其他‥‥
    B：我身上沒有錢
    A：好啦
    時間：97年10月1日21時49分59秒
    B：我到了
    A：我知道，我已經在路上了
    B：喔
    時間：97年10月1日22時13分47秒
    B：喂，還要多久
    A：再2分鐘就到
    B：等你
    A：知道，到這裡了啦。
    該等通訊內容中雖未顯現有證人涂君宇清楚表示欲向被告購
    買毒品之字句，然因毒品交易向為檢警嚴加查緝之行為，毒
    品交易者間原多以暗語互為聯繫，鮮有明示毒品交易內容之
    情形，且就證人涂君宇與被告間對話前後內容推敲可知，證
    人涂君宇與被告雖約定見面，卻不欲於電話中約明見面地點
    ，而以「一樣那個地方就可以」、「剛才講那裡喔」、「另
    外那一邊喔」等語代替，並須先後多次以電話反覆聯繫確認
    對方是否已到達，衡情應可推認涂君宇與被告間已有默契，
    故無須約明毒品之價格、數量。再經員警於97年10月2日至
    證人涂君宇住處搜索結果，確曾查扣毛重0.65公克之甲基安
    非他命1小包，且證人涂君宇於當日採尿送驗結果，確呈甲
    基安非他命代謝物之安非他命、甲基安非他命陽性反應，嗣
    經檢察官向本院聲請將證人涂君宇送勒戒處所觀察、勒戒等
    節，有證人涂君宇之臺灣高等法院被告前案紀錄表在卷可佐
    ，並經原審依職權調閱臺灣臺南地方法院檢察署97年度毒偵
    字第2734號案卷核閱無誤，且有證人涂君宇該次施用毒品案
    件之濫用藥物尿液檢驗報告、搜索扣押筆錄及扣押物品目錄
    表、現場及扣押物品照片等影本在卷可佐（原審卷第58頁至
    第70頁反面），亦足證證人涂君宇上開有關伊於97年10月1
    日向被告購買甲基安非他命後，僅施用2、3次，剩餘之甲基
    安非他命於翌日為警察查扣之證述，顯非無據；又參酌證人
    涂君宇既如前述確有施用毒品之情形，亦足見證人涂君宇確
    均有向被告購買甲基安非他命以供施用之需求無訛，由此益
    徵證人涂君宇上開證述內容，應屬非虛，被告上開販賣甲基
    安非他命予證人涂君宇之事實，更堪認定。
 4、辯護意旨固另以證人涂君宇於97年10月2日初次警詢及偵訊
    時均未提及向被告購買甲基安非他命之事，嗣於第2次警詢
    、偵訊時始證述向被告購買甲基安非他命，前後證述內容不
    一；且證人涂君宇與被告於97年10月1日之通話內容中，被
    告委請證人涂君宇代為購買飲料，證人涂君宇答以沒有錢，
    足證證人涂君宇當天應無資力向被告購買毒品，認證人涂君
    宇上開證述內容均不足採云云。惟證人涂君宇於原審審理中
    ，業已明確證稱：97年10月6日第2次警詢係員警要伊去蓋印
    章，並播放監聽之錄音帶給伊聽，要伊照實講，才會製作第
    2份警詢筆錄等語（原審卷第138頁），足見證人涂君宇上開
    證述並未受到不當之引導、脅迫，而係經員警勸諭後，即本
    於伊之經歷而自由陳述；且證人涂君宇於97年10月2日之警
    詢過程中，係證稱伊施用之甲基安非他命「大部分」都是向
    綽號「阿明」之男子購得（警卷第20頁），並未全然排除有
    向他人購買毒品之情形，衡諸證人涂君宇因向被告購買甲基
    安非他命而積欠被告款項，對被告當有一定程度之歉疚心理
    ，則證人涂君宇於初次接受警、偵機關詢問，亦不知偵查機
    關所掌握之證據之情形下，為迴護被告而未立即主動指述係
    向被告購買毒品，俟知悉偵查機關握有相當佐證後始據實陳
    述，當仍屬人情之常，尚難僅憑此認定證人涂君宇之證述有
    何矛盾之處。再涂君宇因係以賒欠方式向被告購買毒品，故
    其以「要去找你，你要讓我找嗎？」之暗語表示欲購買甲基
    安非他命，先行徵詢被告是否同意，且被告亦與涂君宇間商
    談「初5就要給我了」、「初10拉」等語，即係2人約定涂君
    宇何時應支付購買毒品價金之時間，被告既同意涂君宇係以
    賒欠方式購買毒品，自難以涂君宇當時身上沒錢，即認涂君
    宇所述不足採信。
(三)、毒品之非法交易向為政府查禁森嚴且重罰不寬貸之行為，為
    一般民眾普遍認知之事，倘非有利可圖，絕無平白甘冒被查
    緝重罰之高度風險，而單純代無深切交情之人購買毒品之理
    。又販賣毒品本非可公然為之，亦無公定價格，容易分裝並
    增減份量，而每次買賣之價量，可能隨時依雙方關係深淺、
    資力、需求量及對行情之認知、來源是否充裕、查緝是否嚴
    緊、購買者被查獲時供述購買對象之可能風險之評估等，而
    異其標準，非可一概論之，是販賣毒品之利得除被告坦承犯
    行或價量俱臻明確外，委難察得其交易實情，然販賣者從價
    差或量差中牟利之方式雖異，惟其販賣行為在意圖營利則屬
    同一；從而，舉凡有償交易，除足以反證其確係另基於某種
    非圖利本意之關係外，通常尚難因無法查悉其販入價格，做
    為是否高價賣出之比較，諉以無營利之意思而阻卻販賣犯行
    之追訴。是被告前述販賣毒品予王柏欽取得1,000元，有營
    利之意圖；另雖未向涂君宇後立即取得價金，然據證人涂君
    宇之證述，被告既未向證人涂君宇表示免除該等債務，證人
    涂君宇亦仍有償還之意，堪認被告該次並非無償轉讓毒品予
    證人涂君宇，且該亦不似97年8月11日有證人涂君宇為被告
    收取帳款之情形，應認被告該次當亦無原價轉讓甲基安非他
    命予證人涂君宇之可能，是被告亦有牟利之意圖。
(四)、又被告於97年10月2日為警查獲時，經員警在其與女友鄭秀
    靜之住處扣得0000000000（含SIM卡）之白色NOKIA牌行動電
    話手機1支、甲基安非他命20包等物，有97年10月2日臺南市
    警察局搜索扣押筆錄、臺南市警察局刑事警察大隊扣押物品
    目錄表及扣案物品照片附卷可稽（警卷第49至51頁、第53頁
    、第55至61頁），且甲基安非他命20包，經內政部警政署刑
    事警察局抽取取樣0.09、0.14、0.08公克鑑定結果，確呈甲
    基安非他命成分，有該局97年11月12日刑鑑字第0970156954
    號鑑定書可憑，此外復有原審法院以97年8月8日97年聲監字
    第000248號、97年9月3日97年聲監續字第000170號通訊監察
    書在卷足佐，被告所辯不足採信，其有上開販賣甲基安非他
    予王柏欽、涂君宇之犯行，事證已明，應予依法論科。
三、論罪科刑部分：
(一)、按被告行為後，毒品危害防制條例業於98年5月20日修正公
    布，同年月22日施行，毒品危害防制條例第8條第2項有關轉
    讓第2級毒品之構成要件及刑度均未修正；然該條例第17條
    則自「犯第4條第1項至第4項、第5條第1項至第4項前段、第
    6條第1項至第4項、第7條第1項至第4項、第8條第1項至第4
    項、第10條或第11條第1項、第2項之罪，供出毒品來源，因
    而破獲者，得減輕其刑」，修正為該條第1項「犯第4條至第
    8條、第10條或第11條之罪，供出毒品來源，因而查獲其他
    正犯或共犯者，減輕或免除其刑」，並增列第2項「犯第4條
    至第8條之罪，於偵查及審判中均自白者，減輕其刑」，本
    件被告所犯轉讓第2級毒品之犯行，因被告於偵查及審判中
    均已自白，而有修正後毒品危害防制條例第17條第2項減刑
    規定之適用，是綜合罪刑有關之一切情形為比較後，被告轉
    讓第2級毒品部分之犯行應適用98年5月20日修正後之毒品危
    害防制條例規定，對被告較為有利。又按甲基安非他命亦經
    行政院衛生署先後於69年12月8日、75年7月11日公告列入藥
    物藥商管理法第16條第1款（即現行藥事法第22條第1項第1
    款）之禁藥管理，嗣於79年10月9日雖再經公告列入麻醉藥
    品管理條例（現行管制藥品管理條例）第2條第4款所定之「
    化學合成類麻醉藥品」管理，並明定於管制藥品管理條例第
    3條所指「管制藥品」（即藥事法第11條之管制藥品），但
    上開列入藥事法禁藥之管理迄今猶未解除，是甲基安非他命
    仍不失其為禁藥之性質，是被告明知為禁藥即甲基安非他命
    而轉讓他人者，除成立上開條例第8條第2項轉讓第2級毒品
    罪外，亦構成藥事法第83條第1項之轉讓禁藥罪，此係屬同
    一犯罪行為而同時有2種法律可資處罰之法條競合情形，本
    件被告無償提供甲基安非他命予涂君宇，僅供涂君宇施用2
    至3次乙情，業據證人涂君宇於原審證述明確（原審卷第140
    頁），應認並未達轉讓毒品加重其刑之數量標準，則被告此
    部分犯行，自應從重依藥事法第83條第1項之轉讓禁藥罪論
    處；公訴意旨認被告上開所為係犯毒品危害防制條例第8條
    第2項之轉讓第2級毒品罪，尚有未合，惟因基本社會事實同
    一，僅罪名認定不同，爰依法變更起訴法條。又被告轉讓甲
    基安非他命部分，既應適用藥事法第83條第1項論處，基於
    適用法律整體性，自無再適用毒品危害防制條例第17條第2
    項減輕刑責之餘地。
(二)、又98年5月20日修正前後之毒品危害防制條例第4條第2項販
    賣第2級毒品之構成要件並無變更，僅法定刑罰金刑部分由7
    百萬元提高為1千萬元，又被告並無供出毒品來源，因而查
    獲其他正犯或共犯，有臺南市警察局99年2月2日南市警刑字
    第09950038170號函可憑，亦無於偵查及審判中自白，而得
    適用修正後第17條之規定，經比較修正前後之法律效果，以
    修正前之毒品危害防制條例第4條第2項之規定對被告較為有
    利，是核被告販賣甲基安非他命予王柏欽、涂君宇之行為，
    則係犯修正前毒品危害防制條例第4條第2項之販賣第2級毒
    品罪。
(三)、被告販賣甲基安非他命前持有甲基安非他命之低度行為，為
    其販賣甲基安非他命之高度行為所吸收，均不另論罪。被告
    上開轉讓、2次販賣甲基安非他命各罪間，犯意各別，行為
    殊異，應予分論併罰。
四、撤銷改判情形:
(一)、原判決轉讓、販賣甲基安非他命有罪部分：
    原審就被告轉讓、販賣甲基安非他命予涂君宇部分，為論罪
    科刑之判決，固非無見，惟查原判決既認被告轉讓甲基安非
    他命部分，應依藥事法第83條第1項之轉讓禁藥罪論處，則
    基於法律適用整體性之原則，自無再適用毒品危害條例第17
    條第2項之餘地，原判決卻又適用該條項之規定予以減輕其
    刑，適用法則即有割裂之情事，自有未合，又就販賣部分，
    員警查在被告及其女友住處所查扣之毒品與被告販賣甲基安
    非他命罪責部分，自有關連性，原判決未宣告沒收銷燬，亦
    有未合，被告上訴意旨，認伊轉讓甲基安非他命部分，並未
    供稱達1,000元，及否認有販賣犯行，指摘原判決不當，雖
    圴無理由，惟檢察官上訴意旨執上旨指摘原判決轉讓部分不
    當，則為有理由，且原判決上揭販賣毒品有罪部分亦有前開
    可議之議，自應予撤銷改判。
(二)、97年8月30日販賣甲基安非他命予王柏欽部分及原判決定應
    執行刑部分：
    原判決就上揭販賣毒品部分，未予詳查，遽予無罪之諭知，
    即有未當，檢察官上訴意旨，執此指摘原判決不當，為有理
    由，亦應予撤銷改判。又原判決關於轉讓、販賣毒品有罪部
    分，既應予撤銷，定應執行刑部分，已失所附麗，一併撤銷
    之。
(三)、爰審酌被告本身亦曾施用毒品，應深知毒品對人體危害之鉅
    ，詎猶不思警醒，僅因貪圖小利，即販賣甲基安非他命牟利
    ，另轉讓甲基安非他命供他人施用，所為均戕害他人身體健
    康，且危害社會治安匪淺，犯後復矢口否認販賣甲基安非他
    命之犯行，態度欠佳；兼衡被告業已坦承轉讓甲基安非他命
    部分之犯行不諱，且販賣次數僅2次，販賣或轉讓之毒品數
    量均屬有限，以其本件犯罪情節而論，惡性尚非重大不赦，
    暨其學歷、職業、家庭狀況等一切情狀，認檢察官就本件具
    體求處有期徒刑25年以上之徒刑，尚屬過重，爰各量處如附
    表所示之刑，並定其應執行之刑，以資懲儆。扣案之門號
    0000000000號白色NOKIA牌行動電話手機1支（含SIM卡1張）
    ，為被告所有，業據被告供述明確（原審卷第182頁），且
    上開物品應係供被告本件販賣甲基安非他命所用之物，亦如
    前述，應併依毒品危害防制條例第19條第1項規定宣告沒收
    之。被告販賣毒品予王柏欽所得1,000元，應依沒收，如全
    部或一部不能沒收時，以其財產抵償之。至於被告販賣價值
    3千元之甲基安非他命予證人涂君宇部分，涂君宇尚未交付
    價金予被告，自無從為沒收、抵償之諭知。扣案之甲基安非
    他命20包（大包6包、中包5包、小包9包，驗前毛重總計155
    .45公克，經取樣0.09、0.14、0.08公克鑑定用罄，剩餘毛
    重155.14公克）係查獲之第二級毒品，不問屬於犯人與否，
    均應依同條第18條第1項沒收銷燬之，另該20包包裝袋，因
    沾有甲基安非他命，難以剝離，應與毒品同視，應一併沒收
    銷燬之。又該20包毒品，被告已供稱有一半是其所有，數量
    非少，顯可供販賣之用，且係在被告最後一次販賣甲基安非
    他命後，始為警查扣，其持有上開毒品之低度行為，應僅為
    前開最後一次販賣甲基安非他命予涂君宇之高度行為所吸收
    ，祇就於最後一次之販賣毒品罪宣告沒收銷燬（最高法院99
    年度台上字第7號判決參照），另扣案之其他行動電話手機
    、吸食器、電子磅秤、分裝袋、分裝杓、海洛因1包、新臺
    幣20萬元等物，上開物品均非被告所有，且與本案無關連性
    ，均不為沒收之宣告，附此指明。
參、無罪部分：
一、公訴意旨略以：被告甲○○基於販賣第二級毒品甲基安非他
    命之犯意，於97年9月11日下午5時51分15秒後之某時，在臺
    南市○○路○段某址之「7-ELEVEN」便利超商外，販賣價值
    2,000元之甲基安非他命予王柏欽。因認被告就此部分亦分
    別涉有毒品危害防制條例第4條第2項之販賣第二級毒品罪嫌
    云云。
二、按犯罪事實應依證據認定之，無證據不得認定犯罪事實；不
    能證明被告犯罪者，應諭知無罪之判決，刑事訴訟法第154
    條第2項、第301條第1項分別定有明文。又事實之認定，應
    憑證據，如未能發現相當證據，或證據不足以證明，自不能
    以推測或擬制之方法，以為裁判基礎（最高法院40年臺上字
    第86號判例意旨參照）。另按施用毒品者其供述之憑信性本
    不及於一般人，況施用毒品者其供出來源，因而破獲者，法
    律復規定得減輕其刑，其有為偵查機關誘導、或為邀輕典而
    為不實之陳述之可能，其供述之真實性自有合理之懷疑，是
    施用毒品者關於其向某人購買（或受讓）毒品之供述，必須
    補強證據佐證，以擔保其供述之真實性，俾貫徹刑事訴訟無
    罪推定及嚴格證明之基本原則；而關於毒品施用者所稱向某
    人購買毒品之供述，必須補強證據佐證，係指毒品購買者之
    供述縱使並無瑕疵，仍須補強證據佐證而言，以擔保其供述
    之真實性。該所謂補強證據，指其他有關證明施用毒品者之
    關於毒品交易之供述真實性之相關證據而言，必須與施用毒
    品者關於相關毒品交易之供述，具有相當程度之關聯性，且
    足使一般人對於施用毒品者之供述無合理之懷疑存在，而得
    確信其為真實，始足當之（最高法院94年度臺上字第2033號
    、96年度臺上字第1029判決意旨參照）。
三、公訴意旨認被告涉犯上開販賣甲基安非他命予證人王柏欽之
    罪嫌，無非以證人王柏欽於警詢及偵查中之指述、被告使用
    之門號0000000000號行動電話之通訊監察譯文可稽，且被告
    為警查獲時持有眾多行動電話門號、手機、電子磅秤、夾鏈
    袋及大量毒品等物（參卷附搜索扣押筆錄、扣押物品目錄表
    、毒品初步檢驗報告單、內政部警政署刑事警察局97年11月
    12日刑鑑字第0970156954號鑑定書各1份及照片17張）等事
    證，為其論據。訊據被告固不否認其認識證人王柏欽，並曾
    於97年9月11日下午5、6時許接獲證人王柏欽撥打之電話，
    惟矢口否認有販賣甲基安非他命予證人王柏欽之犯行，辯稱
    ：證人王柏欽撥打上開電話僅係要約其一起去向藥頭購買毒
    品或向其詢問購買毒品之行情，伊未曾交付毒品予證人王柏
    欽，不知道為何證人王柏欽要指述伊販賣毒品等語。
四、經查：
    證人王柏欽於警詢、偵查固證稱：伊於97年9月11日晚上，
    在安中路上「7-ELEVEN」便利超商向被告購買價值1,000元
    、數量不詳之甲基安非他命1包云云。而王柏欽於該日午確
    曾撥打電話與被告聯繫乙節，復為王柏欽、被告供承之事實
    ，然就被告持用之門號0000000000號行動電話之通訊監察譯
    文內容觀之，97年9月11日下午5時51分許，係證人王柏欽向
    被告詢問「現在外面行情怎樣」、「價位很誇大嗎」，被告
    答以「現在外面的東西多沒有什麼效果，好的13還很難的到
    」，證人王柏欽則稱「漲那麼多，了解，我問看看」（警卷
    第44頁），此後即王柏欽再與被告通聯之記錄，依前開通話
    內容觀之，實難認王柏欽有向被告購買及被告有出售之意，
    而斯時被告所使用上開電話既為警方監聽中，如王柏欽嗣後
    有與被告完成交易，渠等應再有使用上開電話通聯，惟公訴
    人並未提出此部分之證據，實無從僅憑王柏欽上開詢問價格
    之通話，即認足資補強證王柏欽所供向被告購買毒品之供述
    為真實，從而王柏欽就此不利被告之供述，既難認可採，則
    亦難以被告為警查扣之上開毒品等物，即推認被告有此部分
    之犯行。
五、綜上所述，本件依公訴人所提出之證據及說明，尚難認被告
    於97年9月11日晚間，有販賣甲基安非他命予王柏欽之犯行
    ，揆諸上開法律規定及最高法院之判例意旨，自應就此部分
    為被告無罪之諭知。原審就此部分為被告無罪之諭知，經核
    並無違誤，檢察官此部分上訴意旨，仍以被告應成立販賣第
    二級毒品罪云云，為無理由，其此部分上訴應予駁回。
據上論結，應依刑事訴訟法第368條、第369條第1項前段、第364
條、第299條第1項前段、第300條、藥事法第83條第1項，毒品危
害防制條例第4條第2項（98年5月20日修正前）、第18條第1項前
段、第19條第1項，刑法第2條第1項、第11條、第51條第5款，判
決如主文。
本案經檢察官郭珍妮到庭執行職務。
中    華    民    國    99    年    2     月    24    日
                  刑事第五庭    審判長法  官  楊明章
                                      法  官  戴勝利
                                      法  官  趙文淵
以上正本證明與原本無異。
如不服本判決應於收受送達後10日內向本院提出上訴書狀，其未
敘述上訴理由者，並得於提起上訴後10日內向本院補提理由書（
均須按他造當事人之人數附繕本）「切勿逕送上級法院」。
                                      書記官  呂宬樂
中    華    民    國    99    年    2     月    25    日
附錄論罪科刑法條：
藥事法第83條第1項
明知為偽藥或禁藥，而販賣、供應、調劑、運送、寄藏、牙保、
轉讓或意圖販賣而陳列者，處7年以下有期徒刑，得併科新臺幣5
百萬元以下罰金。
毒品危害防制條例第4條第2項（修正前）
製造、運輸、販賣第二級毒品者，處無期徒刑或7年以上有期徒
刑，得併科新臺幣7百萬元以下罰金。
附表：
編號一：甲○○轉讓禁藥，處有期徒刑捌月（轉讓甲基安非他命
        予涂君宇部分）。
編號二：甲○○販賣第二級毒品，處有期徒刑柒年捌月，扣案之
        門號0000000000號白色NOKIA牌行動電話手
        機壹支（含SIM卡壹張）沒收，販賣毒品所得新臺幣壹
        仟元沒收，如全部或一部不能沒收時，以其財產抵償之
        。（97年8月30日販賣甲基安非他命予王柏欽部分）。
編號三：甲○○販賣第二級毒品，處有期徒刑柒年捌月，扣案之
        門號0000000000號白色NOKIA牌行動電話手
        機壹支（含SIM卡壹張）沒收，扣案之甲基安非他命20
        包（大包6包、中包5包、小包9包，驗後剩餘毛重155.
        14公克，外包裝20個）沒收銷燬之。（97年10月1日販
        賣甲基安非他命予涂君宇部分）。

司法院資訊處製作；財團法人民間司法改革基金會備份。
